臺灣臺中地方法院民事判決　九十三年度家訴字第二四一號
　　原　　　告　甲○○
　　　　　　　　乙○○
　　　　　　　　丙○○
　　被　　　告　丁○○
右當事人間請求分割遺產事件，本院於民國九十三年十二月二十三日言詞辯論終結，
判決如左：
    主      文
兩造共同繼承被繼承人談運坤所遺如附表所示之遺產，准予分割。其分割方法為：兩
造就附表所示共同繼承之遺產即被繼承人對台灣銀行台中分行、亞洲信託投資股份有
限公司台中分公司、中區郵政管理局台中力行路郵局之返還消費寄託物之權利，兩造
權利範圍各四分之一。
被告應協同原告向台灣銀行台中分行、亞洲信託投資股份有限公司台中分公司及中區
郵政管理局台中力行路郵局辦理附表所示存款繼承申請手續及提款之手續。
訴訟費用由被告負擔五分之一，餘由原告負擔。
   事實及理由
壹、本件被告經合法通知，未於言詞辯論期日到場，核無民事訴訟法第三百八十六條
    所列各款情形，爰依原告之聲請，由其一造辯論而為判決。
貳、原告方面：被繼承人談運坤 (男、民國○○年○月○日生、身分證字號：Ｚ00
    0000000號)係兩造之父，不幸於九十二年七月十四日死亡，其生前在台
    灣銀行台中分行於開立存款帳戶，迄今帳號內尚留有存款餘額新台幣 (下同) 二
    百零九萬七千元；又於亞洲信託投資股份有限公司台中分公司（下稱亞洲信託台
    中分公司）開立存款帳戶，迄今尚有存款餘額五十萬七千一百零二元；又於中區
    郵政管理局台中力行路郵局（下稱力行路郵局）開立帳戶，迄今尚有存款餘額六
    十九萬五千一百三十元。依法被繼承人所留之遺產應由兩造等四人共同平均繼承
    ，每人應繼分各四分之一。被繼承人所留上開銀行存款之遺產，為被繼承人與各
    該金融機構間之消費寄託關係，故兩造所繼承之遺產，係屬被繼承人基於消費寄
    託之法律關係得向台灣銀行台中分行、亞洲信託台中分公司、力行路郵局請求返
    還消費寄託物之權利。而依各該金融機構辦理存款繼承申請及領出款項及利息時
    ，被告丁○○行方不明，致無法辦理存款繼承及領出該筆款項及利息，自屬公同
    共有人對於公同共有之權利無法依協議方法為分割，原告為繼承人之一，依法自
    得隨時請求分割遺產，爰基於公同共有權利分割請求權，請求就兩造所公同共有
    基於消費寄託之法律關係得向台灣銀行台中分行、亞洲信託台中分公司、力行路
    郵局請求返還消費寄託物之權利，准予分割，並按每人應繼分四分之一為分配等
    語。並聲明：如主文所示。被告未於言詞辯論期日到場，亦未提出書狀作何聲明
    或陳述。
參、得心證之理由
一、原告主張之事實，業據提出戶籍謄本正本四份、財政部台灣省中區國稅局遺產稅
    免稅證明書影本乙份為證。被告未到庭爭執，並依職權查明被告戶籍謄本乙份在
    卷可稽。原告之主張，堪信為真實。
二、按繼承人得隨時請求分割遺產，民法第一千一百六十四條定有明文，所謂遺產分
    割，係以遺產為一體，整個的為分割，而非個別財產之分割。再者，終止遺產之
    公同共有關係，應以分割方式為之，將遺產之公同共有關係終止改為分別共有關
    係，性質上屬於分割遺產方法之一。遺產之繼承，因被繼承人死亡而開始，民法
    第一千一百四十七條定有明文。各繼承人在分割遺產前，對於遺產全部為公同共
    有。其分割依民法第八百三十條第二項之規定，依分別共有物分割之規定以原物
    分配或變賣分割為之，究為依何種方式為適當，法院有自由裁量之權，不受任何
    共有人主張之拘束。又共有人因共有物分割之方法不能協議解決，而提起請求分
    割共有物之訴，應由法院依民法第八百二十四條命為適當之分配，不受任何共有
    人主張之拘束，及不得以原告所主張分割之方法不當，遽為駁回分割共有物之訴
    之判決。復按遺產繼承人，除配偶外，依左列順序定之：一、直系血親卑親屬。
    二、父母。三、兄弟姊妹。四、祖父母，民法第一千一百三十八條定有明文。同
    一順序之繼承人有數人時，按人數平均繼承。又配偶有相互繼承遺產之權，其應
    繼分，依左列各款定之：一　如與第一千一百三十八條所定第一順序之繼承人同
    為繼承時，其應繼分與他繼承人平均。二　與第一千一百三十八條所定第二順序
    或第三順序之繼承人同為繼承時，其應繼分為遺產二分之一。三　與第一千一百
    三十八條所定第四順序之繼承人同為繼承時，其應繼分為遺產三分之二。四　無
    第一千一百三十八條所定第一順序至第四順序之繼承人時，其應繼分為遺產全部
    。民法第一千一百四十一條、第一千一百四十四條分別定有明文。本件原告主張
    被告丁○○行方不明，無法配合向台灣銀行台中分行、亞洲信託台中分公司、力
    行路郵局辦理遺產繼承申請及領取存款本金、利息，因而請求本院分割遺產，於
    法並無不合，應予准許。又本件遺產範圍如附表所示，有如前述。而依其遺產之
    性質，係被繼承人對於訴外人即台灣銀行台中分行、亞洲信託台中分公司及力行
    路郵局存款之消費寄託物返還請求權，依其性質得予以分割。又兩造均為被繼承
    人之子女，為前開法條所稱第一順位法定繼承人，其應繼分按其人數平均繼承，
    是以兩造之應繼分均為四分之一。從而兩造共同繼承如附表所示之遺產應予分割
    ，即兩造共同繼承被繼承人對於台灣銀行台中分行、亞洲信託台中分公司及力行
    路郵局如附表所示之消費寄託物返還請求權應予分割，並各自取得上開消費寄託
    物返還請求權之四分之一。
三、又本件向台灣銀行台中分行、亞洲信託台中分公司及力行路郵局請求返還上開款
    項及利息，依各該金融機構規定，必須提出「存款繼承申請書」，並檢具原存款
    證件、死亡證明書，遺產稅繳稅證明書、繼承系統表等資料，由各繼承人簽名用
    印，辦理繼承申請手續後，始得按其分割後之權利範圍辦理提款手續。因被告丁
    ○○行方不明，無法配合，致無法辦理。依上開說明，兩造共同繼承附表所示遺
    產既予分割，而權利範圍各自為四分之一，從而原告請求被告等應協同原告向台
    灣銀行台中分行、台灣中小企銀興中分行辦理「存款繼承申請手續」及「領款手
    續」，為有理由，應予准許，並判決如主文第二項。
四、另遺產分割之訴，有關遺產分割方法，法院不受當事人主張之拘束，性質上屬非
    訟事件，而以訴訟方式處理，並無所謂勝訴敗訴問題，若將訴訟費用完全命形式
    上敗訴之當事人負擔，有欠公允，爰依民事訴訟法第八十條之一，酌定按兩造應
    繼分比例分擔之，爰判決如主文第三項。
肆、訴訟費用負擔的依據：民事訴訟法第八十條之一、第八十五條第一項前段。
中　　　華　　　民　　　國　　九十三　　年　　　十二　　月　　三十一　　日
                                    臺灣臺中地方法院家事法庭
~B法　　　官　陳學德
右為正本係照原本作成
如對本判決上訴須於判決送達後二十日內向本院提出上訴狀
中　　　華　　　民　　　國　　九十三　　年　　　十二　　月　　三十一　　日
~B法院書記官
~FO
 附表：
一、兩造所公同共有以被繼承人名義設於台灣銀行台中分行存款本金二百零九萬七千
    元及判決確定前利息之消費寄託物返還請求權。
二、兩造所公同共有以被繼承人名義設於亞洲信託台中分公司存款本金五十萬七千一
    百零二元及判決確定前利息之消費寄託物返還請求權。
三、兩造所公同共有以被繼承人名義設於力行路郵局存款本金六十九萬五千一百三十
    元及判決確定前利息之消費寄託物返還請求權。
